臺灣屏東地方法院刑事判決　　　　　　　100年度易字第965號
公　訴　人　臺灣屏東地方法院檢察署檢察官
被　　　告　賴文良
上列被告因竊盜案件，經檢察官提起公訴（100 年度偵字第6454
號），本院判決如下：
    主  文
賴文良犯攜帶兇器竊盜罪，處有期徒刑捌月。扣案之活動板手壹
支、電纜線專用剪壹支、包有黑色絕緣膠布之鋼筋鐵條陸支均沒
收。
    事  實
一、賴文良意圖為自己不法之所有，基於竊取他人財物之犯意，
    於民國100 年6 月24日上午4 時30分前不久之某時許（起訴
    書誤載為6 時50分許），攜帶其所有之黑色背包1 只，內裝
    金屬製造、客觀上可作為兇器使用之鐮刀2 支、銼刀3 支、
    活動板手1 支、鋼絲剪1 支、電纜線專用剪1 支、美工刀2
    組、電工刀1 支、小型螺絲起子1 支、包有黑色絕緣膠布之
    鋼筋鐵條6 支等物品，至屏東縣潮州鎮○○路崁頂高幹67-1
    號電線桿（下稱崁頂高幹67-1號電線桿）處，趁無人注意之
    際，持上開活動板手1 支、電纜線專用剪1 支及包有黑色絕
    緣膠布之鋼筋鐵條6 支，竊取設置於該處為臺灣電力股份有
    限公司（下稱臺電公司）所有之PVC 電纜線（線徑22m/m2）
    53公分（下稱電纜線）、銅製螺絲帽7 個、銅製螺絲墊片10
    個（直徑4 公分、2.5 公分各5 個），價值共約新臺幣32 8
    元。嗣於同日凌晨4 時30分，在屏東縣潮州鎮○○里○○路
    段為警盤查，當場扣得遭竊之上開電纜線、銅製螺絲帽7 個
    及銅製螺絲墊片10個，以及賴文良所有供其犯本件竊盜所用
    之活動板手1 支、電纜線專用剪1 支、包有黑色絕緣膠布之
    鋼筋鐵條6 支，及與本案無關之黑色背包1 只、鐮刀2 支、
    銼刀3 支、鋼絲剪1 支、美工刀2 組、電工刀1 支及小型螺
    絲起子1 支，始悉上情。
二、案經臺電公司訴由屏東縣政府警察局潮州分局報告臺灣屏東
    地方法院檢察署檢察官偵查起訴。
    理  由
壹、程序部分：
    按被告以外之人於審判外之陳述，經當事人於審判程序同意
    作為證據，法院審酌該言詞陳述或書面陳述作成時之情況，
    認為適當者，亦得為證據，刑事訴訟法第159 條之5 第1 項
    定有明文。又傳聞法則之重要理論依據，在於傳聞證據未經
    當事人之反對詰問予以核實，乃予排斥，惟若當事人已放棄
    對原供述人之反對詰問權，於法院審判時表明同意該等傳聞
    證據可作為證據，基於證據資料愈豐富，愈有助於真實發現
    之理念，並貫徹刑事訴訟法修法加重當事人進行主義之精神
    ，確認當事人對於證據能力有處分權之制度，傳聞證據經當
    事人同意作為證據，法院認為適當者，亦得為證據。查本件
    被告賴文良對證人賴慶鄉於警詢中所為陳述，暨卷附其他具
    傳聞證據性質之證據，均表示同意其證據能力（見本院卷第
    40頁及第91頁），且本院審酌該等證據作成時之情況及取得
    過程等節，認為以之為證據使用，應屬適當，是依刑事訴訟
    法第159 條之5 之規定，均有證據能力。
貳、實體事項：
一、訊據被告賴文良矢口否認有何攜帶兇器竊盜犯行，辯稱：電
    纜線、銅製螺絲帽及銅製螺絲墊片都是伊撿到的，伊的手沒
    有力不可能剪電線云云。經查：
  (一)、被告於100 年6 月24日上午4 時30分許為警查獲時，其所
      攜帶之黑色背包內確有鐮刀2 支、銼刀3 支、活動板手1
      支、鋼絲剪1 支、電纜線專用剪1 支、美工刀2 組、電工
      刀1 支、小型螺絲起子1 支、包有黑色絕緣膠布之鋼筋鐵
      條6 支及上開電纜線、銅製螺絲帽7 個及銅製螺絲墊片10
      個之事實，為被告所不否認（見警卷第4 至5 頁），並有
      屏東縣政府警察局潮州分局扣押筆錄（見警卷第9 頁）、
      扣押物品目錄表、扣押物品收據（見警卷第12至14頁）及
      照片8 張（見警卷第39至42頁）等在卷可稽；另其中電纜
      線、銅製螺絲帽7 個及銅製螺絲墊片10個，均為臺電公司
      所有，且均於100 年6 月24日遭竊乙情，業據證人即臺電
      公司潮州服務所技術員賴慶鄉於警詢中證述綦詳，並有屏
      東縣政府警察局潮州分局贓物認領保管單、配電線路失竊
      現場報告表（見警卷第15至16頁）及照片13張（見警卷第
      23至24頁及第34至38頁）等在卷可證，均堪信為真。
  (二)、被告雖辯稱：伊的手沒有力不可能剪電線云云。惟查：被
      告確曾受有右腕及手掌尺側電擊傷之傷害，並因此進行手
      術治療與復建之事實，有茂隆骨科醫院100 年7 月4 日診
      斷證明書及勞工施能診斷書（見本院卷第43至59頁）等在
      卷可證，但被告上開傷勢術後之恢復情形，業經本院函詢
      茂隆骨科醫院回覆稱：被告業經拔除橈骨之鋼釘及鋼板，
      並於100 年5 月10日起至21日間共作了5 次復健，於100
      年7 月4 日回診主訴手沒有力氣工作，請求開具證明向工
      作單位申請減免工作，惟所謂「無力氣」是依串者自述的
      狀況描述，是指無法重複性工作持續8 小時而言，若僅間
      斷性偶爾使用工具，應有能力完成等語，有茂隆骨科醫院
      100 年10月13日茂行政字第100101301 號函（見本院卷第
      69頁）附卷可查，是可認被告手部雖曾受傷，惟經治療後
      業已具有剪斷電線之氣力無訛，因認被告上開辯解為不可
      採。
  (三)、被告復辯稱：電纜線、銅製螺絲帽及銅製螺絲墊片都是伊
      撿到的云云。惟查：據被告於警詢時稱：上開物品係伊於
      100 年6 月24日凌晨，在崁頂高幹67-1號電線桿旁撿來的
      云云（見警卷第4 頁），然遭竊之電纜線僅53公分長，銅
      製螺絲帽及銅製螺絲墊片之直徑亦分別僅有4 公分及2.5
      公分，在光線充足之情形下，若非特別注意，尚難發現地
      上放置有上開物品，被告是否有可能在天色未明之凌晨，
      即可輕易發現上開物品置於該處而加以撿拾，自非無疑。
      復參以崁頂高幹67-1號電線桿旁雜草叢生，有現場照片18
      張（見警卷第25至34頁）在卷可證，被告應無可能在此光
      線不足之情形下，於雜草堆中發現上開物品，益可證被告
      前揭上開物品均為其所撿拾之辯解實無足採。
  (四)、再衡酌被告於警詢及偵查中均稱：鐮刀2 支、銼刀3 支、
      活動板手1 支、鋼絲剪1 支、電纜線專用剪1 支、美工刀
      2 組、電工刀1 支、小型螺絲起子1 支及包有黑色絕緣膠
      布之鋼筋鐵條6 支等物都是伊所有云云（見警卷第4 頁及
      偵卷第4 頁），至本院準備程序中始改稱：前開物品都不
      是伊的，都是伊撿到的云云（見本院卷第40頁），然前開
      物品若確非屬被告所有，被告為何能於警詢中，就其將各
      該工具用於何處對員警詳細說明（見警卷第4 頁），且於
      偵查中檢察官就前開物品之所有權再次訊問時仍陳稱係其
      所有無訛，因認被告否認前開物品為其所有，顯係事後卸
      責之詞。末酌以被告於偵查中陳稱：是伊的朋友叫伊去那
      邊的云云（見偵卷第4 頁）；復於本院準備程序中稱：伊
      當時是去那邊運動云云（見本院卷第40頁）；於本院審理
      中先稱：當時只有伊自己一個人云云（見本院卷第96頁）
      ，經審判長以其前於偵查中所言彈劾其陳述時，復改稱：
      伊是去找朋友云云（見本院卷第96頁），然其對於究為何
      事拜訪朋友及該朋友之年籍、聯絡方式均無法陳明（見本
      院卷第97頁），足見被告就其為何攜帶工具，於凌晨時分
      出現於崁頂高幹67-1號電線桿附近之理由，除說詞前後反
      覆外，亦難認合於常情，益可證被告確係為竊取上開電纜
      線、銅製螺絲帽及銅製螺絲墊片，而於凌晨出沒於崁頂高
      幹67-1號電線桿旁，因認上開電纜線、銅製螺絲帽及銅製
      螺絲墊片等物確為被告所竊取無訛。
  (五)、另被告雖攜帶有鐮刀2 支、銼刀3 支、活動板手1 支、鋼
      絲剪1 支、電纜線專用剪1 支、美工刀2 組、電工刀1 支
      、小型螺絲起子1 支、包有黑色絕緣膠布之鋼筋鐵條6 支
      等物，前往崁頂高幹67-1號電線桿處，然依常情若欲竊取
      電纜線、銅製螺絲帽及銅製螺絲墊片等物，僅須以鋼筋鐵
      條插入電線桿後攀爬向上，再以活動板手旋下螺絲帽，及
      以電纜線專用剪剪斷電纜線即可，至被告其餘所攜帶之鐮
      刀2 支、銼刀3 支、鋼絲剪1 支、美工刀2 組、電工刀1
      支及小型螺絲起子1 支等物，應查無證據證明係供被告竊
      取上開電纜線、銅製螺絲帽及銅製螺絲墊片所用之工具，
      基於罪疑惟輕、有疑惟利被告之原則，因認被告僅持其所
      有之活動板手1 支、電纜線專用剪1 支及包有黑色絕緣膠
      布之鋼筋鐵條6 支為上開竊盜行為，併此指明。
  (六)、綜上所述，本件事證明確，被告犯行堪以認定，應予依法
      論科。
二、按所謂兇器，其種類並無限制，凡客觀上足對人之生命、身
    體、安全構成威脅，具有危險性之兇器均屬之，且祇須行竊
    或行搶時攜帶此種具有危險性之兇器為已足，並不以攜帶之
    初有行兇之意圖為必要（最高法院79年臺上字第5253號判例
    意旨參照）；查被告於上開事實欄所述時、地，係攜帶鐮刀
    2 支、銼刀3 支、活動板手1 支、鋼絲剪1 支、電纜線專用
    剪1 支、美工刀2 組、電工刀1 支、小型螺絲起子1 支、包
    有黑色絕緣膠布之鋼筋鐵條6 支行竊，而被告所持之物品均
    為金屬製品，依一般社會通念，若持之以攻擊人體，自能成
    傷，客觀上上開物品自足以對人之生命、身體、安全構成威
    脅，為具有危險性之兇器無疑。再臺電公司係應一般需用經
    營供給電能之業者，為電業法所稱之電業經營者，該公司用
    以輸電、配電之電纜線等設備，性質屬電業法所稱之電線；
    本件上開遭竊之電纜線既經證人即臺電公司員工賴慶鄉證稱
    ：係崁頂高幹67-1號電線桿之變壓器配件，用來提供民眾用
    電等語（見警卷第7 頁），則該電纜線係供臺電公司輸電、
    配電之用至明，應屬電業法所稱之電線。是核被告所為係犯
    刑法第321 條第1 項第3 款之攜帶兇器竊盜罪及電業法第10
    5 條之竊盜電線罪，應依刑法第321 條第1 項第3 款之攜帶
    兇器竊盜罪從重處斷。爰審酌被告正值中壯，卻僅因貪圖小
    利而犯下前開犯行，足見漠視他人財物之所有權，守法意識
    薄弱，對民眾財產安全及社會治安均非無相當危害，且所竊
    者為臺電公司電纜線，已影響民生供電安全，殊為不該，復
    否認犯行，實難認有悔意，暨斟酌被告之智識程度、職業、
    家庭狀況等一切情狀，量處如主文所示之刑。至扣案之活動
    板手1 支、電纜線專用剪1 支、包有黑色絕緣膠布之鋼筋鐵
    條6 支，確為被告所有，並供其犯本件竊盜犯行乙情，業經
    本院認明如前，爰依刑法第38條第1 項第2 款沒收之。至扣
    案之黑色背包1 只、鐮刀2 支、銼刀3 支、鋼絲剪1 支、美
    工刀2 組、電工刀1 支及小型螺絲起子1 支等物，既無證據
    證明係供被告為上開竊盜犯行所用之物，亦非違禁物，爰不
    予宣告沒收，併此敘明。
據上論斷，應依刑事訴訟法第299 條第1 項前段，電業法第105
條，刑法第11條前段、第321 條第1 項第3 款、第38條第1 項第
2 款，判決如主文。
本案經檢察官王光傑到庭執行職務。
中    華    民    國   100    年    12    月    20    日
                  刑事第三庭    審判長法  官  楊宗翰
                                      法  官  許瑜容
                                      法  官  薛侑倫
以上正本證明與原本無異。
如不服本判決應於收受判決後10日內向本院提出上訴書狀，並應
敘述具體理由；其未敘述上訴理由者，應於上訴期間屆滿後20日
內向本院補提理由書（均須按他造當事人之人數附繕本）「切勿
逕送上級法院」。
中    華    民    國   100    年    12    月    21    日
                                書記官  張語恬
附錄本件論罪科刑法條：
電業法第105條
（罰則（一）─供電設備之竊盜或損壞）
竊盜或損壞電桿、電線、變壓器或其他供電設備者，依刑法之規
定從重處斷。
中華民國刑法第321條
（加重竊盜罪）
犯竊盜罪而有下列情形之一者，處6 月以上、5 年以下有期徒刑
，得併科新臺幣10萬元以下罰金：
一、侵入住宅或有人居住之建築物、船艦或隱匿其內而犯之者。
二、毀越門扇、牆垣或其他安全設備而犯之者。
三、攜帶兇器而犯之者。
四、結夥3 人以上而犯之者。
五、乘火災、水災或其他災害之際而犯之者。
六、在車站、埠頭、航空站或其他供水、陸、空公眾運輸之舟、
    車、航空機內而犯之者。
前項之未遂犯罰之。